【裁判字號】    99,交抗,1987
【裁判日期】    991028
【裁判案由】    違反道路交通管理處罰條例
【裁判全文】
臺灣高等法院交通事件裁定            99年度交抗字第1987號
抗  告  人
即受處分人  甲○○
上列抗告人因違反道路交通管理處罰條例案件，不服臺灣板橋地
方法院，中華民國99年09月30日所為裁定（原審案號：99年度交
聲字第1969號），提起抗告，本院裁定如下：
    主  文
原裁定撤銷，發回臺灣板橋地方法院。
    理  由
一、原裁定意旨略以：
  (一)異議人即受處分人甲○○於民國99年3月31日下午1時50分許
    ，因騎乘車牌號碼911—EZS號重型機車，行經臺北縣板橋市
    ○○路、華東路口時，因「紅燈左轉」，由臺北縣政府警察
    局板橋分局逕行填掣北縣警交大字第 C00000000號舉發違反
    道路交通管理事件通知單。嗣經原處分機關於99年 6月22日
    以板監裁字第裁 41－C00000000號違反道路交通管理事件裁
    決書認定受處分人「駕車行經有燈光號誌管制之交岔路口闖
    紅燈」而裁處罰鍰新臺幣（下同）1,800元，並記違規點數3
    點在案。
  (二)觀諸證人即臺北縣政府警察局板橋交通分隊警員楊松樺於本
    院調查時具結證陳：當天下午係在板橋四川路與華東路口執
    行取締交通違規，伊看見異議人在四川路紅燈時，整台機車
    超過停止線到左轉機車的專用區，後來看到異議人後面的 1
    台機車騎過來，異議人才跟著騎過來，伊本來想異議人雖然
    超過停止線，但左轉到機車的專用區並沒有騎過來就算了，
    但後來還跟著騎過來，所以才取締，又異議人騎過來時，華
    東路已經綠燈，華東路的車輛都已經在通行，依照路口燈號
    的設計，這時四川路、待轉區專用的燈號一定是紅燈，異議
    人及另外2名騎士卻仍騎過來，總共有3部車輛違規，另因其
    他 2名騎士都沒有提出異議，異議人在場就口頭提出異議，
    所以對於庭上之異議人有印象等語歷歷（見本院卷第17背面
    至19背面頁），並有證人楊松樺所提出另 2名騎士違規之臺
    北縣政府舉發違反交通事件通知單影本 2紙附卷可參（見本
    院卷第33頁），綜觀上開情詞，堪認異議人確實有紅燈左轉
    之違規情事至明。
  (三)至異議人於本院調查時另辯稱：伊係在待轉區○○○○路走
    ，自然要看華東路燈號，當時華東路燈號係綠燈等詞置辯。
    惟徵之該路口照片顯示，往華東路之待轉區有左轉機慢車專
    用號誌，該號誌燈號與四川路上之號誌燈號一致，此有照片
    1 張在卷可參（見本院卷第22頁），則異議人既已超越停止
    線前進至待轉區等待進入華東路，自應遵循待轉區機慢車專
    用號誌至明，從而異議人看華東路口是綠燈，可見四川路與
    待轉區機慢車專用號誌確實係紅燈一節無誤，是異議人前開
    辯解，不足為採。綜上，本件異議人違規事證明確，原處分
    機關裁處核無違誤，異議人之異議為無理由，應予駁回等語
    。
二、抗告意旨略以：本件臺北縣政府警察局板橋交通分隊隊員於
    調查時具結聲稱伊看見抗告人於四川路紅燈時，整台機車超
    過停止線到左轉機車的專用區，惟該員警當時刻意藏匿於四
    川路2段140巷16弄19號前廟宇巷內等待，事實上根本無法看
    到四川路停止線車輛通過之情形（有附件照片為憑），如何
    看見抗告人在四川路紅燈時整台機車超過停止線到左轉機車
    專用區？其又稱抗告人騎過來時，華東路已經綠燈，華東路
    的車輛都已經在通行，惟抗告人當時確實在華東路上，當然
    等待華東路綠燈後才通行，何來違規之有？員警作證全屬臆
    測之詞，無從維持，員警為爭取績效，以臆測方式陷民眾於
    不義，本件員警作證不夠公正客觀，疑點重重，不足採信，
    故請法院撤銷原裁定，另為適當處置云云。
三、經查：原裁定認抗告人甲○○於99年3月31日下午1時50分許
    ，騎乘車牌號碼911—EZS號重型機車，行經臺北縣板橋市○
    ○路、華東路口時，有紅燈左轉之違規行為，無非以證人楊
    松樺於原審調查時證述、證人楊松樺所提出另2 名騎士違規
    之臺北縣政府舉發違反交通事件通知單影本及卷附路口照片
    為主要論據，固非無見。惟道路交通管理處罰條例第4條第1
    項規定：駕駛人駕駛車輛或行人在道路上，應遵守道路交通
    標誌、標線、號誌之指示、警告、禁制規定，並服從執行交
    通勤務之警察或依法令執行指揮交通及交通稽查任務人員之
    指揮；道路交通標誌標線號誌設置規則第65條第1 項規定：
    機慢車兩段左（右）轉標誌，用以告示左（右）轉汽缸總排
    氣量未滿550 立方公分機器腳踏車或慢車駕駛人應遵照號誌
    指示，在號誌顯示允許直行時先行駛至右（左）前方路口之
    左（右）轉待轉區等待左（右）轉，俟該方向號誌顯示允許
    直行後，再行續駛，以兩段方式完成左（右）轉。本件抗告
    人始終否認有紅燈左轉之事實，並辯稱：當時伊不是要左轉
    ，其在待轉區○○○路走，華東路是綠燈，伊往那邊直走當
    然就是沒有錯的；舉發員警楊松樺於原審結證則稱：「異議
    人那時候是四川路紅燈的時候整台機車超過停止線到左轉機
    車的專用區，…。我本來想說異議人超越停止線，到左轉機
    車的專用區，沒有騎過來就算了，但是後來還跟那位小姐一
    起騎過來，所以才取締」等語。核閱卷內現場相片則可見，
    系爭路口除設置有左轉機慢車專用號誌，車道上尚劃有左彎
    待轉區線（見原審卷第28頁至第31頁），機慢車固應遵守該
    專用號誌左轉；然於同一路口該左彎待轉區線後，似另劃設
    有機慢車兩段左轉待轉區（見原審卷第30頁），倘若無訛，
    則機慢車於該兩段待轉區停等，自應俟華東路方向號誌綠燈
    允許直行後，再行續駛。舉發員警楊松樺於原審結證所稱之
    「左轉機車的專用區」，究指上開機慢車專用左彎待轉區？
    抑或機慢車兩段左轉待轉區？而本件抗告人當時究竟有無於
    機慢車兩段左轉待轉區內停等？俱非明確。又該路口倘若同
    時可見，或足以使駕駛人誤認左轉機慢車專用號誌及機慢車
    兩段左轉待轉區併存，則四川路上之機車駕駛人行經該交岔
    路口，欲左轉華東路時，應遵守何標線及號誌之指示？以上
    諸點攸關抗告人是否該當闖紅燈左轉之違規行為，原審未予
    詳究，遽予駁回抗告人之異議，非無速斷之嫌，應有再為調
    查釐清之餘地。抗告人執此指摘原裁定不當，非無理由，自
    應由本院將原裁定撤銷，發回原審法院更為妥適裁定，以昭
    折服。
據上論結，應依道路交通管理處罰條例第89條、道路交通案件處
理辦法第26條，刑事訴訟法第413 條前段，裁定如主文。
中    華    民    國    99    年    10    月    28    日
                  刑事第十二庭審判長法  官   蔡永昌
                                    法  官   蘇隆惠
                                    法  官   蔡新毅
以上正本證明與原本無異。
不得再抗告。
                                    書記官   賴立旻
中    華    民    國    99    年    10    月    29    日

司法院資訊處製作；財團法人民間司法改革基金會備份。
